臺灣高等法院刑事判決　　　　　　　 100年度上易字第1550號
上　訴　人　臺灣板橋地方法院檢察署檢察官
被　　　告　夏乾隆
上列上訴人因被告竊盜案件，不服臺灣板橋地方法院99年度易字
第3340號，中華民國100年5月12日第一審判決（起訴案號：臺灣
板橋地方法院檢察署99年度偵字第26010號），提起上訴，本院
判決如下：
    主  文
上訴駁回。
    理  由
一、公訴意旨略以：被告夏乾隆意圖為自己不法之所有，於民國
    98年12月21日上午11時前之某時許，在新北市○○區○○街
    192號前，以不詳方式竊取被害人陳妍汕所有之車牌號碼WS-
    5675號自用小客車，得手後供為自己代步使用。嗣因被告將
    上揭竊得之自小客車棄置在路旁，遭拖吊移置至新北市○○
    區○○路250號之拖吊場，為警尋獲後採集遺留於車內之手
    套1只送請鑑定之結果，發現與夏乾隆之DNA-STR主要型別相
    符，始查悉上情，因認被告涉有刑法第320條第1項竊盜罪嫌
    。
二、按犯罪事實應依證據認定之，無證據不得認定犯罪事實；不
    能證明被告犯罪者，應諭知無罪之判決，刑事訴訟法第154
    條第2項、第301條第1項分別定有明文。又刑事訴訟法上所
    謂認定事實之證據，係指足以認定被告確有犯罪行為之積極
    證據而言，該項證據自須適合於被告犯罪事實之認定，始得
    採為斷罪資料；且事實之認定應憑證據，如未發現相當證據
    ，或證據不足以證明，自不能以推測或擬制之方法，以為裁
    判之依據；次按認定不利於被告之事實，須依積極證據，茍
    積極之證據本身存有瑕疵而不足為不利於被告事實之認定，
    即應為有利於被告之認定，更不必有何有利之證據，而此用
    以證明犯罪事實之證據，猶須於通常一般人均不至於有所懷
    疑，堪予確信其已臻真實者，始得據以為有罪之認定，倘其
    證明尚未達到此一程度，而有合理性之懷疑存在，致使無從
    為有罪之確信時，即應為無罪之判決，最高法院29年上字第
    3105號、30年上字第816號、40年臺上字第86號、76年臺上
    字第4986號判例意旨及82年度臺上字第163號判決意旨可資
    參照。
三、本件公訴意旨認被告涉有上揭竊盜罪嫌，無非係以被害人陳
    妍汕於警詢中之證述，及卷附之臺北縣政府警察局99年4月
    29日、6月30日北縣警鑑字第0990066937、0000000000號鑑
    驗書各1份為主要論據。訊據被告夏乾隆固坦承曾接觸上揭
    自小客車，惟堅詞否認涉有上揭竊盜犯行，辯稱：上揭自小
    客車不是伊偷的，是伊前妻的老公開來修理，伊不知道是贓
    車，因當時修理費未談好就沒修理，手套是檢查車子時遺留
    在車上的等語。經查：
(一)上揭自小客車於98年12月21日上午11時前之某時，在新北市
    ○○區○○街192號前失竊，嗣該自小客車因故遭拖吊移置
    至新北市○○區○○路250號之拖吊場，經警尋獲後採集遺
    留於車內之手套1只送請鑑定結果，與被告之DNA-STR主要型
    別相符等事實，業據證人即被害人陳妍汕於警詢中供述明確
    （見99年度偵字第26010號卷第28頁、第29頁），並有臺北
    縣政府警察局99年4月29日、6月30日北縣警鑑字第09900669
    37、0000000000號鑑驗書各1份（見99年度偵字第26010號卷
    第15頁至第26頁）在卷可稽，然以上揭稽徵，至多僅得證明
    上揭自小客車曾失竊，及被告將其曾接觸之手套1只遺留於
    車內上，尚難直接證明該自小客車必係被告所竊取。
(二)又本件除經警於上揭自小客車車內遺留之手套1只上採得被
    告之DNA-STR型別外，另於車內後視鏡右側採得被告之女友
    徐美嬌之指紋，有臺北縣政府警察局（現改制為新北市政府
    警察局土城分局）刑事案件證物採驗紀錄表、刑案現場勘察
    紀錄表暨證物清單、內政部警政署刑事警察局鑑定書各1份
    （見原審卷第25頁至第38頁）在卷足憑。而證人徐美嬌於原
    審審理時證稱：上揭自小客車是伊姐姐（即被告前妻徐美玉
    ）朋友的車子，因人家要修車，所以伊去被告住處前的頂社
    加油站牽車，是在12月份，但哪一年忘記了，只有幫被告牽
    那一次車，當時是被告開車送伊過去，伊姐姐及姐夫在那邊
    ，車主沒有出現。那台車子是要烤漆，沒有其他地方壞掉，
    但被告會上那台車幫客戶看車子有什麼地方不對勁，後來因
    修理費談不攏沒有修，隔天伊姐姐與姐夫一起來將車牽回。
    車主伊不認識，是伊姐夫賴偉志的朋友，因伊姐姐朋友複雜
    ，伊與被告不想接觸，且客人是他們介紹的，所以都跟伊姐
    姐、姐夫聯絡等語（見原審卷第99頁至第101頁）；證人賴
    偉志於原審審理中亦證稱：大約98年左右，伊曾開過好幾台
    車給被告修理，有喜美、別的廠牌、好像克萊斯勒等，上揭
    自小客車伊亦有開給被告修理，伊能確認是因該車為喜美，
    且腳踏板有被拆過的痕跡，與伊朋友「東龍」託伊開去給被
    告修理的車相同，當時是朋友打電話說要修車，伊想到被告
    有在修理，就將朋友交給伊的車直接開去給被告，修理什麼
    忘記了，最後因為被告也很忙就沒有修理，伊朋友就自己去
    將車開走。伊曾在頂社加油站交付同為喜美的車給被告修理
    ，但也有直接開過去，好像就是被告不方便時等語（見原審
    卷第118頁反面至第120頁），綜觀上揭證言，證人徐美嬌、
    賴偉志雖就上揭自小客車係何時、如何交予被告修理及何人
    前往取車等細節之證述內容，互有歧異之處，然證人徐美嬌
    、賴偉志於原審審理時作證之時間（100年3月28日、同年4
    月14日）距離渠等所稱98年12月間之修車時間已隔1年有餘
    ，而證人賴偉志於98年間亦曾多次交付車輛予被告修理，故
    其等縱有記憶模糊或錯誤之情事，亦屬情理之常，自難僅以
    渠等證述內容有不符之處，即遽認上揭證言均無足採，且其
    等就上揭自小客車為賴志偉之朋友所持有，欲交付被告修理
    ，嗣因故未實際修理而返還等情互核一致，亦與被告上揭辯
    詞大致相符，應認被告所辯，尚非子虛，應堪採信。至被告
    或於偵查中陳稱：上揭自小客車是伊前妻的朋友開來修的，
    要檢查車子底下有無漏油狀況等語，或於原審供稱：上揭自
    小客車為伊前妻開來修理等語，均與上開證人徐美嬌、賴偉
    志證述不符，惟上揭自小客車係被告前妻現任丈夫朋友所持
    有，透過被告前妻夫妻開來交付徐美嬌，讓徐美嬌開至被告
    修理廠交由被告修理，已如前開證人所述，故被告主觀上認
    定上揭自小客車係伊前妻的朋友要開來修理，而為偵查中之
    證述，並非與事實不符，且上揭自小客車係被告前妻夫妻二
    人共同開來交由徐美嬌，被告乃於原審稱係前妻開來，此等
    供述不符，均僅係對事實認知回答詳細與否所產生之差異，
    尚難認定被告所辯即屬不實，又因被告開設汽車修理廠，每
    天接觸之車輛甚多，是否能清楚記憶近一年前上揭自小客車
    進廠究竟係為烤漆或修理，亦非無疑，自難認被告所言即為
    杜撰之詞。
(三)另公訴人以若證人徐美嬌證述可採，何以未於上揭自小客車
    車內採到曾駕駛該車之徐美玉夫婦及其朋友「東龍」之指紋
    云云，然上揭自小客車車內並未採集到徐美玉夫婦及其朋友
    指紋之原因不一而足，亦有可能係真正竊車者於棄車時為掩
    蓋犯行，而將其等指紋一併擦拭清除，自難單憑此即否認證
    人徐美嬌證述之可信性。況倘上揭自小客車確為被告所竊，
    其為免犯行遭人發覺，將該車棄置於路邊時，自當仔細檢查
    ，應無可能將存有其指紋之手套留於車上，徒增曝光自己犯
    行之機會，是公訴人上開所指，洵難執為不利被告之證據。
四、綜上所陳，本件公訴人所提出之上揭證據，既無從證明被告
    涉有竊取上揭自小客車之事實，亦不能排除被告係因受託修
    理上揭自小客車而將採得其DNA-STR檢體之手套1只遺留於車
    上之可能性，是依調查所得之事證，就被告是否竊取上揭自
    小客車，仍存有合理之懷疑，尚未達有罪之確信。此外，復
    查無其他積極確切之證據足以證明被告確實涉有本件竊盜犯
    行，既不能證明被告犯罪，從而原審依上開法條及判例意旨
    所示，判決被告無罪，經核並無違誤。公訴人上訴意旨，猶
    執陳詞，仍認被告應成立竊盜犯行云云，為無理由，應予駁
    回。
據上論斷，應依刑事訴訟法第368條，判決如主文。
本案經檢察官楊秀蘭到庭執行職務。
中    華    民    國   100    年    9     月    28    日
                       刑事第十二庭審判長法  官  蔡永昌
                                         法  官  王美玲
                                         法  官  蘇隆惠
以上正本證明與原本無異。
不得上訴。
                                         書記官  蕭詩穎
中    華    民    國   100    年    9     月    29    日